臺灣高等法院臺中分院刑事裁定　
110年度抗字第1093號
抗  告  人  臺灣南投地方檢察署檢察官
抗  告  人  
即受刑人    游昌霖
上列抗告人因聲請定應執行刑案件，不服臺灣南投地方法院中華
民國110年8月12日裁定（110年度聲字第418號）提起抗告，本院
裁定如下：
    主  文
抗告駁回。
    理  由
一、檢察官抗告意旨略以：本件抗告人即受刑人游昌霖（下稱受
    刑人）所犯之施用第一、二級毒品、竊盜、偽造有價證券、
    偽造文書、違反森林法、販賣第一級毒品、轉讓第一級毒品
    、傷害等犯罪，分別如原裁定附表所載，而前揭犯罪之宣告
    刑合計達113年5月。其中除竊盜、偽造有價證券、傷害等罪
    外，其餘犯行業據各該法院於定應執行刑時給予相當之考量
    ，而分別酌定為有期徒刑2年6月、1年、2年、11年，原裁定
    定應執行有期徒刑18年雖高於11年以上，然未審酌刑法基於
    刑罰公平原則考量，杜絕僥倖犯罪心理，並避免鼓勵犯罪之
    誤解，而改採一行為一罪一罰之修法目的，復未考量受刑人
    自民國107年起即屢犯相類案件之不良素行，驟裁定受刑人
    僅應執行有期徒刑18年，相當於受刑人所犯原裁定附表編號
    8、9，或編號10、22、23所示之犯罪均毋須執行，受刑人如
    再依行刑累進處遇條例之適用縮短刑期，則原偵審機關耗時
    費力進行之偵查、裁判結果將失其意義，爰認原裁定不合於
    比例原則、公平正義原則等內部性界限等語。
二、受刑人之抗告意旨略以：法院雖就不同案件各有裁量權，惟
    依類似案件應為相同處理之平等原則，不應在同樣定執行之
    案件，獨厚重罪。且兩相比較其結果，酌減之比例相差更何
    止天壤之別。又比例原則乃法律最高準則，預防重罪或輕罪
    發生，二者孰尤重要，昭然可見。何以定執行刑結果獨厚重
    罪，對於侵害法益與防治手段兩相權衡實已違背比例原則。
    而法院對於施用毒品及竊盜等輕罪定執行之刑罰，與販賣毒
    品罪定執行之刑罰相差無幾，何以昭公信？請給予受刑人合
    理公平之裁定等語。
三、按裁判確定前犯數罪者，併合處罰之，有二裁判以上者，依
    刑法第51條之規定，定其應執行之刑，同法第50條、第53條
    分別定有明文。次按數罪併罰之定應執行刑，其目的在將各
    罪及其宣告刑合併斟酌，予以適度評價，而決定所犯數罪最
     終具體實現之刑罰，透過重新裁量之刑罰填補受到侵害的
    社 會規範秩序，而非絕對執行累計宣告刑，以免處罰過苛
    ，俾 符罪責相當之要求，為一種特別的量刑過程。相較於
    刑法第 57條所定科刑時應審酌之事項係對一般犯罪行為之
    裁量，定 應執行刑之宣告，乃對犯罪行為人人格及所犯各
    罪間的整體 關係之總檢視，除應考量行為人所犯數罪反應
    出之人格特性 ，並應權衡行為人之責任與整體刑法目的及
    相關刑事政策， 且應審酌回復社會規範秩序之要求，在量
    刑權之法律拘束性 原則下，依刑法第51條第5款之規定，採
    限制加重原則，以宣告各刑中之最長期為下限，各刑合併之
    刑期為上限，但最 長不得逾30年，資為自由裁量權之外部
    界限，並應受法秩序 理念規範之比例原則、平等原則、責
    罰相當原則、重複評價 禁止原則等自由裁量權之內部抽象
    價值要求界限之支配，使 輕重得宜，罰當其責，俾符合法
    律授與裁量權之目的，以區 別數罪併罰與單純數罪之不同
    ，兼顧刑罰衡平原則。個案之 裁量判斷，除非有全然喪失
    權衡意義或其裁量行使顯然有違 比例、平等諸原則之裁量
    權濫用情形，否則縱屬犯罪類型雷 同，仍不得將不同案件
    裁量之行使比附援引，與本案之量刑 輕重比較，視為判斷
    法官本於依法獨立審判之授權所為之量 刑裁奪有否濫用情
    事（最高法院107年度台上字第2111號刑事判決參照）。至
    數罪併罰合併定應執行刑之制度目的，在 就所犯數罪，以
    各罪宣告刑為基礎，合併後綜合評價犯罪人 最終應具體實
    現多少刑罰，方符合罪責相當要求並達刑罰目 的。足見宣
    告刑與應執行刑有別，其應裁量事項，論理上應 有不同。
    刑法第51條明定數罪併罰之方法，就宣告多數有期 徒刑者
    ，於該條第5款所定界限內，其衡酌之裁量因子為何，法無
    明文。惟依其制度目的，應綜合評價各罪類型、關係、法益
    侵害之綜合效果，考量犯罪人個人特質，認應對之具體實現
    多少刑度，即足達到矯治教化之必要程度，並符罪責相當原
    則，以緩和宣告刑可能存在之不必要嚴苛。此裁量權之行使
    ，屬實體法上賦予法院依個案裁量之職權，如所為裁量未逾
    法定刑範圍，且無違背制度目的、公平正義或濫用裁量權情
    形，即無違法可言（最高法院105年度台抗字第927號刑事裁
    定參照）。
四、經查：
（一）本件受刑人因違反毒品危害防制條例、森林法、竊盜、偽
      造有價證券、偽造文書、傷害等數罪，經法院判處如原裁
      定附表所示之刑，已分別確定在案，有各該判決書及臺灣
      高等法院被告前案紀錄表在卷可稽。嗣由臺灣南投地方檢
      察署檢察官聲請定其應執行之刑，原審法院經審核卷證結
      果，認聲請為正當，依刑事訴訟法第477條第1項，刑法第
      51條第5款、第53條、第50條第2項，裁定定其應執行刑為
      有期徒刑18年，係在受刑人所犯各罪宣告刑中刑期最長之
      有期徒刑7年9月以上，各宣告刑刑期合計有期徒刑113年5
      月以下之範圍內，即合於法律所定之外部性界限。且受刑
      人所犯如原裁定附表所示之罪，其中編號1至7所示之罪，
      前經原審法院以108年度聲字第31號裁定定應執行有期徒
      刑2年6月確定；編號11至15所示之罪及編號16至18所示之
      罪，前經原審法院以108年度訴字第58號判決分別定應執
      行有期徒刑1年及2年確定；編號19至21所示之罪，前經本
      院以108年度原上訴字第30號判決定應執行有期徒刑11年
      確定。而原審法院業已注意上開各罪中，部分犯罪先前另
      經法院定其應執行之刑，並均適度寬減其應受執行之刑期
      ，以免累加宣告刑而對受刑人過於苛酷，基於保障受刑人
      此部分之期待利益，並未量處超過各該應執行刑與其餘單
      獨宣告刑之加總。從形式上觀察，要屬事實審法院職權之
      合法行使，尚非全然喪失權衡意義或其裁量行使有何違反
      比例、平等諸原則之裁量權濫用之情形，揆諸前揭說明，
      自不得任意指其為違法不當。 
（二）又按刑法第51條第5款之訂定，乃因刑罰之科處，應以行
      為人之責任為基礎，考量人之生命有限，刑罰對被告造成
      之痛苦程度，係以刑度增加而生加乘效果，而非等比方式
      增加，如以實質累加方式執行，刑責恐將偏重過苛，不符
      現代刑事政策及刑罰之社會功能，故透過定應執行刑程序
      ，採限制加重原則，授權法官綜合斟酌被告犯罪行為之不
      法與罪責程度、各罪彼此間之關聯性（例如數罪犯罪時間
      、空間、各行為所侵害法益之專屬性或同一性、數罪對法
      益侵害之加重效應等）、數罪所反應被告人格特性與傾向
      、對被告施以矯正之必要性等，妥適裁量最終具體應實現
      之刑罰，以符罪責相當之要求（最高法院105年度台抗字
      第715號刑事裁定參照）。換言之，刑法第51條第5款就宣
      告多數有期徒刑採取限制加重原則之目的，係在賦予法官
      一定程度之裁量權限，使其綜合審酌被告所為各罪間之整
      體犯罪關係，或其刑期長短與刑罰效用間關連性、行為人
      復歸社會可能性等因素，並體察法律恤刑之目的，而為妥
      適之裁量，以避免就各別宣告刑為機械性地堆疊累加，徒
      使被告心志消磨殆盡而喪失將來復歸社會之契機，反而無
      從彰顯刑罰兼具責任應報、威懾、教育、更生之社會功能
      。是以法院定應執行刑後之刑期，縱使短於被告所犯數罪
      宣告刑合計之刑期，亦係恤刑目的之具體展現，更符合刑
      罰經濟、責罰相當原則而發揮刑罰之矯正機能，並非授予
      被告不當之減讓利益。準此，原審法院就受刑人所犯如原
      裁定附表編號1至23所示各罪，裁定受刑人應執行有期徒
      刑18年，對其人身自由之拘束非可謂之不大，亦不能遽謂
      無從發揮矯正功效。乃檢察官抗告意旨徒執其中部分宣告
      刑（即原裁定附表編號8、9，或附表編號10、22、23）因
      量刑減讓致毋須執行，即質疑原裁定不合比例原則、公平
      正義等內部性界限，恐係誤解前述定應執行刑制度之立法
      目的及判斷基礎，容非允洽，尚難為採。
（三）而本件受刑人所犯如原裁定附表所示之各罪，其中施用第
      一、二級毒品及轉讓第一級毒品等罪，犯罪時間係集中在
      106年8月至107年6月間為之；而販賣第一級毒品罪則為10
      7年3至5月間所犯，累計犯行達13次之多；又竊盜罪係侵
      害不同被害人之財產法益，受刑人前後總計8次竊盜犯行
      ，亦集中在107年1至6月間所為；另其所犯偽造文書、偽
      造有價證券、違反森林法、傷害等罪，時間分布自106年1
      1月至107年6月間，此觀原裁定附表所列犯罪日期即明。
      綜合考量受刑人所犯行為態樣、手段、動機、所犯數罪反
      映出之人格特性，兼衡刑罰規範目的、整體犯罪非難評價
      、各罪關連及侵害法益等面向，原審因而裁定受刑人應執
      行有期徒刑18年，實已給予適度之刑罰折扣，難認本案有
      全然喪失權衡意義或其裁量行使顯有裁量權濫用之情形。
      至於執行刑之酌定，本無必須按一定比例、折數衡定之理
      ，此與所謂相同事務應為相同處理，始符合比例原則與平
      等原則之概念，迥然有別。尚無從引用本案判決或他案酌
      定應執行刑之比例，作為原裁定是否適法之判斷基準（最
      高法院104年度台抗字第946號裁定意旨參照）。受刑人未
      見及此，空言指摘原裁定結果獨厚重罪、違背比例原則等
      語，應係忽略本件定應執行刑裁定乃就受刑人各該數罪宣
      告刑為裁量基礎，而非單以竊盜、施用毒品或販賣毒品等
      相異犯罪類型各別定刑，尚無抗告意旨所稱對於吸毒及竊
      盜等輕罪定執行之刑罰，與販賣毒品罪定執行之刑罰相差
      無幾之情事。則受刑人徒憑己見，任意指摘原審所定應執
      行刑有違比例原則，並據此請求本院更定應執行刑，顯屬
      無據，亦無足取。
五、綜上所述，原裁定並未逾越法定刑之範圍，且其裁量權之行
    使亦無濫用情事，亦符合比例原則、公平正義原則、法律秩
    序理念及法律規範目的，而未違反內、外部性界限及相關原
    則規範。檢察官及受刑人之抗告意旨指摘原裁定不當，為無
    理由，應予駁回。 　　
據上論斷，應依刑事訴訟法第412條，裁定如主文。 
中　　華　　民　　國　　110 　年　　9 　　月　　17　　日
          刑事第十二庭     審判長法　官  張  國  忠     
　　　　　      　　　　 　　    法　官  陳      葳 
　　　　　　　　      　 　　　  法　官  高  文  崇  
以上正本證明與原本無異。
如不服本裁定，應於收受送達後五日內向本院提出再抗告書狀（
須附繕本）。因疫情而遲誤不變期間，得向法院聲請回復原狀。
　　　　　　　　　　　   　　　  書記官  施  耀  婷  
　　　　　　　　　　　　　　　　 
中　　華　　民　　國　　110 　年　　9 　　月　　17　　日